【裁判字號】    98,上易,1151
【裁判日期】    980818
【裁判案由】    （家暴）傷害
【裁判全文】
臺灣高等法院臺中分院刑事判決        98年度上易字第1151號
上  訴  人
即  被  告  甲○○
上列上訴人因家庭暴力防治法之傷害案件，不服臺灣臺中地方法
院98年度易字第1147號中華民國98年6月3日第一審判決（起訴案
號：臺灣臺中地方法院檢察署98年度偵字第7181號），提起上訴
，本院判決如下：
    主  文
上訴駁回。
甲○○緩刑貳年。
    犯罪事實
一、丁○○與甲○○（原名李美芳）為夫妻，二人具有家庭暴力
    防治法第三條第一款配偶之家庭成員關係，彼此感情不睦。
    丁○○於民國九十七年五月二十六日上午八時三十分許，在
    其前與甲○○所共同居住之臺中縣后里鄉○○路龍門巷五弄
    一０號住處內，發生爭吵，而有肢體衝突，甲○○基於普通
    傷害犯意，徒手毆打丁○○左眼部，造成丁○○受有左眼球
    挫傷之傷害（另丁○○亦揮拳擊打甲○○頭部，致甲○○因
    此受有臉、頭皮及頸部挫傷等傷害，丁○○所犯傷害罪業經
    原審法院以九十七年度易字第三二七六號判處拘役四十日確
    定）。
二、案經丁○○訴由臺中縣警察局大甲分局報請臺灣臺中地方法
    院檢察署檢察官偵查起訴。
     理   由
一、按被告以外之人（包括證人、鑑定人、告訴人、被害人及共
    同被告等）於審判外之陳述雖不符刑事訴訟法第一百五十九
    條之一至之四等四條之規定，而經當事人於審判程序同意作
    為證據，法院審酌該言詞陳述或書面陳述作成時之情況，認
    為適當者，亦得為證據；當事人、代理人或辯護人於法院調
    查證據時，知有刑事訴訟法第一百五十九條第一項不得為證
    據之情形，而未於言詞辯論終結前聲明異議者，視為有前項
    之同意，同法第一百五十九條之五定有明文。立法意旨在於
    傳聞證據未經當事人之反對詰問予以核實，原則上先予排除
    ；惟若當事人已放棄反對詰問權，於審判程序中表明同意該
    等傳聞證據可作為證據；或於言詞辯論終結前未聲明異議，
    基於尊重當事人對傳聞證據之處分權及證據資料愈豐富，愈
    有助於真實發見之理念，且強化言詞辯論主義，使訴訟程序
    得以順暢進行，上開傳聞證據亦均具有證據能力。本件被告
    對下述證據均未爭執證據能力，經本院審酌此等陳述作成時
    之客觀狀況，並無任何不當施壓或干擾，亦未有事證顯示其
    有遭受不當取供之情形，因認以之作為本件之證據亦屬適當
    ，依上開刑事訴訟法第一百五十九條之五第一項之規定，自
    得作為證據使用，合先敘明。
二、訊據上訴人即被告甲○○（下稱被告）矢口否認有何傷害犯
    行，辯稱：案發當天告訴人到樓上大喊說伊藏放他的收音機
    ，伊說沒有，伊女兒告訴告訴人說收音機是她拿的，告訴人
    就將ＤＶＤ摔在地上後下樓，伊下樓要做早餐，告訴人衝過
    來有撞到箱子，接著對伊猛打，伊雙手抱著頭部，仍被打得
    鼻青臉腫。告訴人眼睛受傷的事是他自己弄傷而誣陷伊打他
    云云。經查：
  (一)被告徒手毆打告訴人眼部之事實，業據告訴人於警詢時、偵
    查中指證歷歷，且有行政院衛生署豐原醫院診斷證明書一份
    在卷可稽。另證人即被告及告訴人之女丙○○於偵查中陳稱
    ：衝突過程伊沒有看到，在樓上伊僅聽到父母吵架聲，但沒
    有聽清楚內容，後來聽到媽媽喊救命，伊衝下樓看，二人就
    停止聲音和動作，媽媽打電話報警，警察趕到後叫伊陪媽媽
    去驗傷，再到派出所做筆錄。伊有發現媽媽右眼角紅腫，但
    並未發現爸爸身體外觀有受傷，伊沒有看到媽媽打爸爸，二
    人都沒有動作等語，揆其所述，其僅聽聞被告與告訴人爭吵
    ，並未目睹雙方如何毆打彼此之情事，惟就當日被告與告訴
    人爭吵一節，被告、告訴人及證人丙○○所述互核一致。又
    被告與告訴人二人經臺灣臺中地方法院以九十七年度婚字第
    八二五號判決離婚，亦有被告提出民事判決一份在卷可參。
    顯見被告與告訴人夫妻感情不睦，迭有爭吵，並於本案發生
    當日復有激烈爭執，當無疑義。至證人丙○○雖於本院審理
    時翻異前詞，改稱：案發當日伊在樓上聽到媽媽在樓下喊救
    命，伊下樓看到爸爸打媽媽，伊問說在幹什麼，爸爸才停手
    云云，不僅與其於偵查證稱：伊衝下樓看，二人就停止聲音
    和動作，二人都沒有動作等語不符，亦與被告於原審審理時
    自稱：伊女兒下來的時候，告訴人就馬上停手沒有任何動作
    ，伊女兒沒有看到，之後告訴人就沒有再打伊了等情互相齟
    齬，因此證人丙○○於本院審理時之上開供述，顯係事後迴
    護被告之詞，不足採信，併此敘明。
  (二)被告雖辯以當日並無毆打告訴人眼部，亦無不慎揮擊告訴人
    眼部之情事，且證人丙○○於偵查中亦陳稱並未見告訴人受
    傷等語。惟告訴人受有左眼球挫傷之傷害一節，有行政院衛
    生署豐原醫院診斷證明書一份在卷可參，其中記載告訴人於
    九十七年五月二十六日至該院診療一節，足見告訴人確受有
    傷害，且係於案發當日即就醫診療。而證人即告訴人之看診
    醫師楊逸儒於偵查中證稱：該診斷證明係其依病歷回覆，至
    於如何造成無法判斷，眼球挫傷之意是眼球出血或有可能視
    網膜剝離，這是比較籠統的稱法等語，復具書狀陳稱告訴人
    於九十七年五月二十六日至該院就診主訴左眼遭人打中導致
    左眼疼痛，並有暫時失明之現象，眼部檢查結果雙眼視力右
    眼０．八，左眼０．六（矯正一．０）。左眼結膜輕度紅腫
    ，其他並無異樣；暫時失明應是眼部受撞擊時，暫時失去視
    覺功能的現象，就像人頭部受撞擊時，有可能產生暫時昏厥
    一樣；以告訴人來診病況，無法判斷是他傷或自傷；告訴人
    於九十七年七月十四日複診一次，當次檢查雙眼均正常等語
    。其雖無從證明告訴人所受傷害係他人所為或自傷，然告訴
    人確於案發當日至該院就診主訴左眼遭人打中導致左眼疼痛
    ，並有暫時失明之現象，且當時告訴人外觀僅有左眼結膜輕
    度紅腫，其他並無異樣無誤。另證人即案發後到場處理員警
    李進吉於偵查中證稱：伊到現場時並未看到二人有拉扯動作
    ，但二人見面就會互罵；伊到場時告訴人確實有表示眼睛被
    其妻打到，在現場時就這麼說，告訴人說是被告打他，被告
    也說是告訴人先打她，告訴人身體及眼部沒有明顯外傷，其
    有說被打到眼睛，但其看不出眼睛有受傷，告訴人也沒說哪
    隻眼睛被打到，被告也有說頸部被打到，現場都是他們說的
    ，但從外表看不出明顯傷痕，伊請他們去醫院驗傷等語。以
    證人楊逸儒係告訴人就診時之醫師，證人李進吉為到場處理
    之員警，衡情當與告訴人與被告二人並無瓜葛，當無迴護任
    何一方之理，渠等二人證述應堪可採。而揆諸渠等所述，以
    告訴人於員警到場處理時即表明遭被告毆擊眼部，員警亦請
    彼等至醫院驗傷，而告訴人確於同日即至醫院驗傷，主訴左
    眼遭人打中導致左眼疼痛，並有暫時失明之現象，且外觀上
    僅有左眼結膜輕度紅腫，其他並無異樣等情觀之，告訴人因
    遭被告擊中眼部受傷一節，當非無稽。而被告上開對告訴人
    之毆擊與告訴人所受之傷害結果間，具有相當因果關係，亦
    足認定。
  (三)綜上，被告與告訴人感情原即不睦，迭有爭執，猶至法院判
    決離婚，且於本案發生時雙方並有激烈爭吵，嗣後於員警到
    場時即相互指責遭對方毆打，而告訴人並向員警陳明眼部遭
    被告毆傷，並於當日就診，向醫師主訴左眼遭人打中導致左
    眼疼痛等情，至為明確。被告辯以其遭告訴人毆打，僅以手
    護首，並無出手毆擊、亦無不慎揮擊告訴人眼部，係告訴人
    虛捏或自傷云云，尚難採信。本件事證明確，被告犯行堪以
    認定，應依法論科。
二、查被告係告訴人之妻，有戶籍謄本影本一份在卷可稽，二人
    間具有家庭暴力防治法第三條第一款所定之配偶之家庭成員
    關係，被告於上揭時地徒手對告訴人實施傷害之家庭暴力行
    為，核其所為，係犯刑法第二百七十七條第一項之普通傷害
    罪，且屬家庭暴力防治法第二條第二款之家庭暴力罪。原審
    審理結果，認被告犯上述之罪，適用刑法第二百七十七條第
    一項、第四十二條第三項前段，刑法施行法第一條之一第一
    項、第二項前段等規定，並審酌被告與告訴人二人感情不睦
    ，雙方未能理性處理彼此婚姻問題，因細故發生爭執至相互
    暴力相向，而斯時被告亦遭告訴人毆打造成臉、頭皮及頸之
    挫傷等情，有診斷證明書一份、受傷照片二幀在卷可參，其
    所受傷勢較告訴人為重，且告訴人所受傷害甚微，被告犯罪
    所致之具體危害非鉅，但其犯後未能坦承犯行之犯罪後態度
    等一切情狀，量處罰金三千元，並諭知易服勞役之折算標準
    。經核原審認事用法並無不當，量刑亦稱妥適，被告上訴意
    旨仍以上開陳詞否認犯行，並無理由，應予駁回。末查被告
    前未曾受有期徒刑以上刑之宣告，素行尚佳，有臺灣高等法
    院被告前案紀錄表一份在卷可稽，其因一時失慮，偶罹刑典
    ，經此次刑之宣告後，應知所警惕而無再犯之虞，本院因認
    暫不執行其刑為當，故予以宣告緩刑二年，用啟自新。
據上論結，應依刑事訴訟法第三百六十八條、第七十四條第一項
第一款，判決如主文。
本案經檢察官乙○○到庭執行職務。
中    華    民    國    98    年    8     月    18    日
          刑事第八庭    審判長法  官  羅  得  村
                              法  官  劉  榮  服
                              法  官  張  靜  琪
上列正本證明與原本無異。
不得上訴。
                              書記官  陳  俞  豪
中    華    民    國    98    年    8     月    18    日
附錄法條：
刑法第二百七十七條：
傷害人之身體或健康者，處三年以下有期徒刑、拘役或一千元以
下罰金。
犯前項之罪因而致人於死者，處無期徒刑或七年以上有期徒刑；
致重傷者，處三年以上十年以下有期徒刑。


司法院資訊處製作；財團法人民間司法改革基金會備份。
